【裁判字號】    95,裁,1278
【裁判日期】    950615
【裁判案由】    綜合所得稅
【裁判全文】
最  高  行  政  法  院  裁  定
                                     95年度裁字第01278號
上  訴  人  乙○○
被 上訴 人  財政部臺灣省南區國稅局
代  表  人  甲○○
上列當事人間因綜合所得稅事件，上訴人對於中華民國93年12月
28日高雄高等行政法院93年度簡再字第5號判決，提起上訴，本
院裁定如下：
    主  文
上訴駁回。
上訴審訴訟費用由上訴人負擔。
    理  由
一、按「對於適用簡易程序之裁判提起上訴或抗告，須經最高行
    政法院許可，且該許可以訴訟事件所涉及之法律見解具有原
    則性為限。」行政訴訟法第235條定有明文。所謂訴訟事件
    涉及之法律見解具有原則性，係指該事件所涉及之法律問題
    意義重大，而有加以闡釋之必要情形而言，如對於行政命令
    是否牴觸法律所為之判斷，或就同類事件所表示之法律見解
    與其他高等行政法院或本院所表示之見解互相牴觸，有由本
    院統一法律上見解或確認其見解之必要情形屬之。
二、本件上訴人民國89年度綜合所得稅結算申報，列報其本人、
    配偶、其母親及姪劉玲君、劉育銘5人之免稅額，合計新臺
    幣（下同）407,000元。被上訴人初查以上訴人列報之姪女
    劉玲君、姪子劉育銘等2人未有以永久共同生活為目的與上
    訴人同居一家，乃予剔除渠等之免稅額148,000元。上訴人
    不服，依序申請復查、訴願，均遭駁回，復提起行政訴訟，
    亦經高雄高等行政法院以92年度簡字第46號簡易判決駁回上
    訴人之訴，上訴人提起上訴，亦遭本院認未涉及法律見解具
    有原則性，而以93年度裁字第1163號裁定駁回其上訴；上訴
    人認原審判決有行政訴訟法第273條第1項第1款及第11款規
    定之再審事由，乃提起再審之訴。原判決以：（一）上訴人
    主張有行政訴訟法第273條第1項第1款再審事由部分：本款
    所謂「適用法規顯有錯誤」，係指確定判決所適用之法規顯
    然不合於現行法律規定或與司法院現尚有效大法官會議之解
    釋，或現存有效之判例顯然違反者而言（最高行政法院62年
    判字第610號判例參照）。既曰適用法規錯誤，尚須依確定
    判決所確定之事實以判斷有無適用法規錯誤情形，如當事人
    就其主張之事實與判決確定之事實不同，進而主張確定判決
    適用法規錯誤時，即非本款適用之情形。本件高雄高等行政
    法院調查審認後認為上訴人雖主張其母親與受扶養親屬姪女
    劉玲君、姪子劉育銘同住，上訴人均交付生活費用與母親做
    為渠等之生活費用，惟上訴人對於其89年係服務於臺北市國
    稅局，並未與受扶養親屬有共同生活之事實自承在卷，且未
    能舉證確有扶養所列報親屬劉玲君、劉育銘之事實，故依最
    高法院20年度上字第299號判例意旨以判決駁回上訴人在前
    程序之訴。上訴人復提起上訴，經本院以系爭事件法律見解
    不具原則性為由裁定駁回在案。故該判決係依查得之證據資
    料而認定上訴人與所列報扶養親屬間並不構成同居之家長家
    屬關係，且查無彼等確係受上訴人扶養之事實，而認本件無
    所得稅法第17條第1項第1款第4目規定之適用，自無與適用
    之現行法規相違背，或與解釋、判例有所牴觸之情事，上訴
    人無非對於該判決所認定之事實有所爭執，故其主張洵非有
    據。（二）上訴人主張有行政訴訟法第273條第1項第11款再
    審事由部分：本款所謂「為判決基礎之民事或刑事判決及其
    他裁判或行政處分，依其後之確定裁判或行政處分已變更者
    。」係指確定之本案判決以他訴訟之民事判決或刑事判決及
    其他裁判，或行政處分為裁判基礎，而該民事或刑事判決或
    其他裁判，或行政處分，已因其後之確定裁判或行政處分而
    有所變更，致使原確定判決之基礎發生動搖者而言。上訴人
    所指最高行政法院86年度判字第312號判決，並非此處所指
    「依其後之確定裁判或行政處分已變更」之情形甚明，上訴
    人亦未具體指摘本案原審判決及裁定有何因其後之確定裁判
    或行政處分而有所變更，致使原確定判決之基礎發生動搖，
    故此部分主張亦不足採。上訴人提起再審之訴，為無理由，
    應予駁回。
三、上訴意旨以：（一）上訴人申報扶養之姪女劉玲君、姪子劉
    育銘，符合所得稅法第17條第1項第1款第4目及民法規定之
    其他親屬或家屬，惟被上訴人以上訴人係任職於臺北市即擅
    斷並無扶養之事實，且以上訴人居住於臺北縣即妄斷非屬民
    法上之家屬或親屬，如此認定標準，已限縮母法（所得稅法
    ）之適用，有違憲法第19條及司法院釋字第210、217及367
    號解釋所闡釋之租稅法律主義意旨。（二）上訴人申報89年
    度所得稅時，仍與受扶養人設於同一戶籍，卻遭被上訴人認
    定無扶養事實，顯有違司法院釋字第415號解釋意旨；而被
    上訴人援引之最高法院20年度上字第299號判例，因作成時
    間係在該號解釋之前，故已不得適用。（三）目前稽徵實務
    上對於申報扶養親屬免稅額之認定，並未以扶養者任職地或
    給予多少金錢扶養為認定標準，亦未要求扶養者提示扶養文
    件，而上訴人既於申報89年度綜合所得稅時，已提示上訴人
    與受扶養人設於同一戶籍之證明文件，符合財政部50年8月8
    日臺財稅發字第5368號令及86年2月20日臺財稅字第8618851
    19號函釋，故被上訴人顯然違反平等原則及行政自我拘束原
    則。從而本件所涉法律見解具有原則性，有由本院統一法律
    上意見之必要，且所涉及之法律問題意義重大，有加以闡釋
    之必要等語。經核上訴人上訴意旨僅就本案再審前之實體法
    律關係為爭執，指摘被上訴人之原處分違法，並無一語提及
    原審判決有何援用行政命令牴觸法律，或原判決就同類事件
    所表示之法律見解與其他高等行政法院或本院如何之見解互
    相牴觸，而有由本院統一法律上見解或確認其見解之必要情
    形，自未涉及法律見解具有原則性，揆諸首揭規定，自不應
    許可，其上訴難謂合法，應予駁回。
四、依行政訴訟法第249條第1項前段、第104條、民事訴訟法第
    95條、第78條，裁定如主文。
中    華    民    國    95    年    6     月    15    日
                  第五庭審判長法  官  蔡  進  田
                              法  官  黃  合  文
                              法  官  吳  明  鴻
                              法  官  林  茂  權
                              法  官  鄭  小  康
以  上  正  本  證  明  與  原  本  無  異
中    華    民    國    95    年    6     月    15    日
                              書記官  郭  育  玎


司法院資訊處製作；財團法人民間司法改革基金會備份。
